臺灣高等法院刑事判決　　　　　　　　　　　　　九十三年度上更(一)字第五七二號
　　上　訴　人　丙○○
　　即　被　告
　　指定辯護人　本院公設辯護人　乙○○
右上訴人因毒品危害防制條例案件，不服臺灣臺北地方法院九十二年度訴字第八三二
號，中華民國九十二年十月二十七日第一審判決（起訴案號：臺灣臺北地方法院檢察
署九十二年度偵緝字第五八一號、第五八二號），提起上訴，本院判決後經最高法院
發回更為審理，本院判決如左：
    主      文
原判決關於丙○○部分撤銷。
丙○○連續販賣第一級毒品，處有期徒刑拾壹年。扣案之第一級毒品海洛因（合計淨
重貳拾點玖肆公克、純度百分之拾捌點捌、純質淨重玖點壹玖公克）、電子磅
秤壹臺均沒收，海洛因併銷燬之。販賣毒品所得新臺幣壹仟元沒收，如全部或一部不
能沒收時，以其財產抵償之。
    事      實
一、丙○○前於民國八十五年十月一日因違反肅清煙毒條例案件，經本院判決有期徒
    刑四年六月，並於九十年十一月十日執行完畢。竟仍不知悔改，緣其染有施用第
    一級毒品海洛因之惡習，前經綽號「小龍」之介紹，於九十一年三月十一日，在
    租屋處附近的臺北縣蘆洲市○○街續向不詳真實姓名年籍綽號「阿發」之成年男
    子，先以重四錢（一錢折合三．七五公克，四錢為十五公克）新臺幣（下同）四
    萬元，購入第一級毒品海洛因，因綽號「阿發」一段時間不在臺北地區，怕缺貨
    ，又再以四萬元購買海洛因四錢，將其所購得之海洛因分裝成數量不詳之小包裝
    後，部分供己施用（施用毒品部分經臺灣臺北地方法院檢察署檢察官另案處理）
    ，復明知海洛因業為第一級毒品，不得為販賣、持有，竟意圖販賣第一級毒品賺
    取差價獲利，於九十一年三月十七日，在臺北市中崙加油站附近市場，以一小包
    一千元之代價，賣予丁○○；嗣承前揭販賣第一級毒品營利之概括犯意，於同年
    月二十一日，與丁○○議往以每小包一千元出售海洛因一小包，嗣於該日二十時
    三十分許，丁○○依約前往抵達丙○○位於臺北市中山區○○○路○段三十三巷
    三十四號一樓之住處取貨並交款時，適為持搜索票在該處搜索之員警當場查獲，
    丙○○該次販賣海洛因獲利行為，始未得逞。並為警扣得丙○○所有海洛因三小
    包，及在其住處房間起出九小包以白紙包裝、三中包以分裝袋包裝之海洛因（合
    計淨重二十三點九四公克）、電子磅秤一臺。
二、案經臺北市政府警察局中正第一分局報告臺灣臺北地方法院檢察署檢察官偵查起
    訴。
    理      由
一、訊之被告丙○○，固坦承購入海洛因後以電子磅秤分裝之事實，然矢口否認有任
    何販賣海洛因予丁○○賺取差價獲利之行為，並以渠係與丁○○共同出資一千元
    購買海洛因云云置辯。惟查：
    (一)九十一年三月二十一日二十時三十分許警方據報，前往被告丙○○位於臺北市
      中山區○○○路○段三十三巷三十四號一樓住處查緝毒品，先於其身上搜獲三
      小包海洛因毒品，復於其住處房間起出九小包以白紙包裝、三中包以分裝袋包
      裝之海洛因毒品，及電子磅秤一台、注射筒五支等事實，業經被告丙○○坦承
      不諱，核與證人即查獲警員甲○○、吳泓俊於上訴審證述本案查獲經過情節相
      符（上訴卷第一二七、一五一頁），復有上開物品扣案足資佐證。且所查扣之
      白色粉末狀物品（合計淨重二十三點九四公克），經送鑑定結果，確屬第一級
      毒品海洛因（純度百分之三十八點三八，純質淨重九點一九公克），亦有法務
      部調查局九十一年四月三十日調科壹字第○二○○○五二六九號鑑定通知書一
      紙在卷可稽（偵字第五三二九號卷第八十頁）。
    (二)被告丙○○雖供承有施用海洛因之情，扣案之注射針筒五支，係供注射海洛因
      所用，有臺北市立療養院尿液鑑定報告書及扣案之注射針筒五支足憑，惟警方
      係依據煙毒犯之檢舉獲悉被告丙○○涉有販毒罪嫌，而申請搜索票前往查緝（
      見九十一年警聲搜字第三八九號卷第一頁檢舉筆錄），且被告丙○○經警查獲
      時，在其的身上搜到三小包海洛因，並在其住處的房間起出九小包以白紙包裝
      、三中包以分裝袋包裝之海洛因及電子磅秤一台，足見其購入海洛因後確有以
      電子磅秤一台分裝之行為，則其分裝之目的，是否僅在於供自己施用，自應依
      其他證據判斷，被告丙○○所為販入海洛因是要自己施用之辯解，尚難遽信。
    (三)據證人丁○○經本院傳喚結果，雖因未居住於
      能到庭。惟據證人丁○○於警詢時陳稱「（毒品是向誰購買）是向丙○○購買
      的，價錢一小包新臺幣五百元，我只向他買一次，就是三月十五日用完的那一
      次。」（偵字六二六六號卷第二四頁），嗣於偵查中證稱「（向丙○○買過幾
      次海洛因）共二次，一次是九十一年三月十七、十八日，中崙加油站附近市場
      向他買一千元一小包海洛因，第二次九十一年三月二十一日，約在他建國北路
      一段三三巷三四號一樓他家中，要向他買一千元海洛因，但尚未交易，就被警
      察查獲。上述情形，被告在警察局均承認，我並未咬他。」（偵緝五八二號卷
      第十三頁正反面），再於原審證稱「我總共好像跟他拿二次，拿的時間我忘記
      了。」、「（去拿的這一次九十一年三月二十一日是第幾次去拿）第二次吧，
      之前還有一次。」、「（九十一年三月二十一日）這次是我跟他買的，我跟他
      買一小包，價格一千元，重量我不知道，丙○○在派出所、警察局都有承認，
      筆錄也寫，這不是我害他，這些話都是他自己說的。」（原審卷第一六０頁）
      。核證人丁○○所為向被告購買毒品之不利證述，其中向被告購買毒品海洛因
      乙節，前後並無歧異，至於向丙○○購買毒品海洛因之價格，雖證人丁○○於
      警詢所指「五百元」，與嗣於偵查及原審調查時所述「一千元」代價並非一致
      ，惟按證人之證詞，前後雖稍有參差或矛盾，事實審非不可本於經驗法則，斟
      酌其他情形，作合理之比較，定其取捨；即供述證據，關於基本事實之陳述，
      果與真實性無礙而認為真實者，仍非不得予以採信，非謂一有不符或矛盾，即
      認其全部為不足取，是則苟確有其他積極證據足為證人丁○○所為證詞屬實之
      佐證，尚難僅因其中關於價格部分證詞不一致，即全盤認其所為證詞不可採。
    (四)被告為警查獲後，於警詢時供稱「警方在我手上查獲這三小包海洛因，是我準
      備要給丁○○的，代價是一千元。」（偵字第五三二九號卷第八頁），被告雖
      辯稱渠該部分自白非出於任意性所為云云，且本院向警察機關調取被告丙○○
      製作筆錄過程錄音帶，亦無結果。惟查：
      (1)按刑事訴訟法第一百條之二雖有準用同法第一百條之一第一項之規定，即司
        法警察（官）詢問犯罪嫌疑人，除有急迫情況且經記明筆錄者外，應全程連
        續錄音；必要時，並應全程連續錄影。然考其立法目的，在於建立詢問筆錄
        之公信力，並擔保詢問程序之合法正當；亦即在於擔保犯罪嫌疑人對於詢問
        之陳述，係出於自由意思及筆錄所載內容與其陳述相符。故司法警察 (官)
        詢問犯罪嫌疑人如違背上開規定，其所取得之供述筆錄，究竟有無證據能力
        ，即應審酌司法警察（官)違背該法定程序之主觀意圖、客觀情節、侵害犯
        罪嫌疑人權益之輕重、對犯罪嫌疑人在訴訟上防禦不利益之程度等具體情節
        認定之。而如犯罪嫌疑人之陳述係屬自白，同法第一百五十六條第一項已特
        別規定「被告之自白，非出於強暴、脅迫、利誘、詐欺、違法羈押或其他不
        正之方法，且與事實相符者，得為證據」，則被告在警訊之自白如係出於自
        由意思而非不正之方法，且其自白之陳述與事實相符，縱令司法警察 (官)
        對其詢問時未經全程連續錄音或錄影，致詢問程序不無瑕疵，仍難謂其於警
        訊自白之筆錄無證據能力（最高法院九十年臺上字第七一三七號判決意旨參
        照）。
      (2)證人丁○○於原審時證稱「（你跟丙○○有無過節？）沒有，我也不是要害
        丙○○，我在派出所的時候，我都還要丙○○不要承認，丙○○自己要承認
        ，我怎麼有辦法。」（原審卷第一六七、一六九頁）、「我跟他買一小包，
        價格一千元，重量我不知道，丙○○在派出所、警察局都有承認，筆錄也有
        寫明，這不是我害他的，這些話都是他自己說的。」等語（同上卷第一六０
        頁），被告丙○○於原審亦坦承警詢時未遭刑求情事（原審卷第一０九頁）
        ，嗣後所稱警察有拿槍柄打彼肚子云云，據其於本院上訴審亦係警方執行搜
        索時，在住處門口查獲渠手上有三小包海洛因，搜索完畢後，要渠交代毒品
        的來源，渠說不出來，警察拿槍柄打渠的肚子，之後在製作警詢筆錄時，警
        察就沒有打彼等語，查亦係指稱警方搜索時所實施之不當行為，並非於製作
        警詢筆錄之際為之，況證人甲○○於上訴審，亦到庭證稱渠於製作筆錄時，
        並未對被告施暴，筆錄係依被告自由意識陳述而記載，從而被告警詢所為陳
        述，顯係出於任意性所為，而該部分不利於己供述所指「警方在我手上查獲
        這三小包海洛因，是我準備要給丁○○的，代價是一千元。」內容，適與證
        人丁○○嗣於偵查及原審所為證述內容相符，則被告確有以一千元出售海洛
        因予丁○○之行為，至臻明確。
    (五)被告丙○○於本院上訴審另辯稱：渠在九十一年三月十七、十八日整天都與楊
      明宗在一起施用海洛因，不可能將購得之海洛因於九十一年三月十七日，在臺
      北市中崙加油站附近市場，以一小包一千元之代價，賣予丁○○云云，惟經本
      院上訴審隔離訊問被告丙○○及證人楊明宗，二人對於何時在一起，何時分開
      ，如何用餐各節，被告丙○○供稱：九十一年三月十六日晚上十一、二點，渠
      在重慶北路及歸綏街遇到楊明宗，二人就在一起，到楊明宗「白狼骨」的大廈
      那裡一起施用海洛因，用餐都是叫樓下送便當上來用的，早上渠是吃豆漿、饅
      頭，至於楊明宗吃什麼，渠忘記了，中午是叫樓下的便當，因樓下有自助餐，
      是用電話叫二個便當上來，自助餐就會派人送上來，晚上也是用電話叫餐的，
      二人整天都沒有出去，十八日也是叫便當，因為到了十八日晚上海洛因毒品已
      經全部都用完了才分手云云，而證人楊明宗證稱：在九十一年三月十六日的晚
      上十一、二點，渠約被告丙○○去臺中找朋友拿東西，二人開車到臺中已是十
      七日凌晨快要四點，渠就以行動電話聯絡臺中朋友前來，但沒有聯絡到，二人
      就到臺中市區附近走走，然後在早上八、九點開同樣的車子回到臺北，然後回
      到渠住處八樓施打毒品海洛因，吃東西都是到樓下吃東西，還有到五樓走走，
      樓下都有賣吃的，有賣豆漿、海鮮、餐廳可以吃飯，渠等是到九十一年三月十
      九日早上才分手云云，兩相歧異，顯非可採。
    (六)證人丁○○確以每小包一千元之代價向被告丙○○購買海洛因，雖被告否認犯
      罪，且因員警查獲被告所持有之海洛因，業已將全數混合，未能確認被告為警
      查獲時所持有三包海洛因重量。惟按第一級毒品海洛因係屬違禁物，政府懸為
      禁令查緝甚嚴，取得不易，倘被告丙○○無利可圖，豈有甘冒嚴刑峻罰之危險
      ，平價出售毒品予丁○○之理，此乃眾所皆知之事，故其有從中賺取買賣差價
      牟利之營利意圖，顯係以高於販入價格出售，被告丙○○販賣第一級毒品海洛
      因予丁○○時確具有賺取差價獲利之意圖，亦屬灼然。
    綜右事證，被告丙○○所為否認犯罪之辯解，並不足採信，被告右揭犯罪行為，
    已經證明，應依法論科。
二、按海洛因屬於毒品危害防制條例第二條第二項第一款所規定之第一級毒品，核被
    告丙○○所為，其中於九十一年三月十七日販賣海洛因部分，係犯毒品危害防制
    條例第四條第一項之販賣第一級毒品罪，同年月二十一日販賣未果部分，係犯同
    條第六項、第一項販賣第一級毒品未遂罪；被告先後二次販賣第一級毒品海洛因
    之行為，時間緊接，所犯構成要件相同，顯係基於自始之概括犯意為之，應依較
    重之販賣第一級毒品既遂行為，依連續犯論以一罪；因被告所犯毒品危害防制條
    例第四條第一項之罪，法定本刑為死刑及無期徒刑，依刑法第六十四條第一項及
    第六十五條第一項之規定，均不得加重其刑。至於被告丙○○販賣海洛因後之持
    有毒品行為，即應為販賣之高度行為所吸收，不另論罪。公訴意旨雖另以被告丙
    ○○曾將前揭購得之第一級毒品海洛因分裝成數量不詳之小包裝，並自九十一年
    三月十七日起至同年三月二十日止，在其住處等地，連續以每小包各一千元之代
    價，販賣第一級毒品海洛因予不詳真實姓名年籍綽號為「長腳」之成年男子一次
    、不詳真實姓名年籍綽號為「肚臍」之成年男子三次、不詳真實姓名年籍係前揭
    綽號「肚臍」所介紹之成年男子（「肚臍」之友人）三次，認此部分亦構成毒品
    危害防制條例第四條第一項販賣第一級毒品罪嫌。惟訊據被告丙○○，堅決否認
    有公訴人所指該部分販賣第一級毒品海洛因予「長腳」、「肚臍」、「肚臍」之
    友人之行為，而該部分除被告曾於警詢中自白外（見偵字第五三二九號卷第六頁
    ），並無其他被告丙○○有販賣第一級毒品給「長腳」、「肚臍」、「肚臍」友
    人之證據，此外，復查無其他積極證據足證被告丙○○有檢察官此部分起訴所指
    之犯行，該部分犯罪行為，尚屬不能證明，惟因依公訴意旨認與右揭有罪部分，
    具有連續犯之一罪關係，該未能證明犯罪部分，爰不另為無罪之諭知。
三、原審法院經審理結果，對被告丙○○為論罪科刑之判決，固非全屬無見。惟查，
    被告於九十一年三月十七日及同年月二十一日，基於營利之意圖而出售海洛因，
    固屬明確，然並無積極證據足以證明被告於購入海洛因時即具有出售他人營利之
    意圖，原審認被告係基於營利意圖而購入海洛因，即有未合，又被告丙○○雖前
    於八十五年十月一日因違反肅清煙毒條例案件，經本院判處有期徒刑四年六月並
    經送監執行，然其於九十年二月七日假釋後，另再犯肅清煙毒條例案件，經法院
    判處罪刑，假釋經撤銷後，應執行至九十五年六月十日始期滿，有本院被告全國
    前案紀錄表在卷可稽，原審對被告論以累犯，亦屬違法；被告否認犯罪而提起上
    訴，固非有據，然原審關於被告丙○○部分之判決既有右揭可議，自應由本院將
    之撤銷改判。經查，被告丙○○先後二次販賣第一級毒品海洛因，一為既遂、一
    為未遂，且販賣毒品所得之財物僅一千元，經核被告犯罪情狀，即處以毒品危害
    防制條例第四條第一項最低法定刑即無期徒刑，客觀上顯足以引起同情而堪憫恕
    ，爰依刑法第五十九條規定減輕其刑。爰審酌被告丙○○品行、智識程度、犯罪
    動機、手段、目的、所生危害及犯罪後態度等一切情狀，量處如主文第二項所示
    之刑。扣案第一級毒品海洛因（合計淨重二十三點九四公克、純度百分之三十八
    點三八、純質淨重九點一九公克），均係查獲之毒品，應依毒品危害防制條例第
    十八條第一項前段規定，宣告沒收銷燬之。另扣案之電子磅秤一臺，被告丙○○
    於上訴審自承係其所有用來秤海洛因所用，足證係其所有供其販賣毒品所用之物
    ，應依毒品危害防制條例第十九條第一項之規定，予以宣告沒收。又被告丙○○
    販賣第一級毒品海洛因予丁○○所得一千元，應依毒品危害防制條例第十九條第
    一項規定，併予宣告沒收，如全部或一部不能沒收時，以其財產抵償之。至本件
    查獲同時扣案之注射針筒五支，係被告丙○○所有供注射海洛因所用，業據其於
    上訴審自承在卷，查與本件被告丙○○販賣毒品之罪行無涉，又警方搜索時，雖
    當場由被告丙○○身上起出四千元，惟被告丙○○否認係其販賣第一級毒品所得
    之財物，亦無證據證明係其販毒所得之物，核與沒收之要件不合，爰均不另為沒
    收之諭知，併此敘明。
據上論斷，應依刑事訴訟法第三百六十九條第一項前段、第三百六十四條、第二百九
十九條第一項前段，毒品危害防制條例第四條第一項、第十八條第一項前段、第十九
條第一項，刑法第十一條前段、第五十六條、第五十九條判決如主文。
本案經檢察官張啟彬到庭執行職務。
中    華    民    國      九十三      年     十二     月      十四      日
                            臺灣高等法院刑事第十九庭
                                審判長法  官  許  國  宏
                                      法  官  洪  光  燦
                                      法  官  林  勤  純
右正本證明與原本無異。
如不服本判決應於收受送達後十日內向本院提出上訴書狀，未敘述上訴之理由者並應
於提起上訴後十日內向本院補提理由書狀（均須按他造人數提出繕本）。
                                      書記官  葉  瑩  庭
中    華    民    國      九十三      年     十二     月      十四      日
附錄本案論罪科刑法條全文：
毒品危害防制條例第四條第一項
製造、運輸、販賣第一級毒品者，處死刑或無期徒刑；處無期徒刑者，得併科新臺幣
一千萬元以下罰金。
